臺灣板橋地方法院民事判決　　　　　　　100年度訴字第919號
原　　　告　鄭義昌
被　　　告　高泉富
　　　　　　徐麗婷
上列當事人間因侵權行為損害賠償事件，經於中華民國100 年6
月1 日言詞辯論終結，本院判決如下：
    主  文
被告高泉富、徐麗婷應各給付原告新臺幣貳萬元及參萬元，及均
自民國一百年四月二十二日起至清償日止，按年息百分之五計算
之利息。
原告其餘之訴駁回。
訴訟費用由被告負擔。
本判決第一項得假執行。
    事實及理由
壹、程序方面：
    按訴狀送達後，原告不得將原訴變更或追加他訴。但有請求
    之基礎事實同一、擴張或減縮應受判決事項之聲明者，不在
    此限。民事訴訟法第255 條第1 項第2 款、第3 款定有明文
    。本件原告原起訴聲明：被告高泉富應給付原告精神慰撫金
    新臺幣（下同）50萬元，被告徐麗婷應給付原告精神慰撫金
    50萬元，及自起訴狀繕本送達之翌日起至清償日止，按年息
    百分之五計算之利息。訴訟費用由被告負擔等語。嗣於本件
    民事起訴狀送達被告後，原告於民國100 年6 月1 日言詞辯
    論庭中表示減縮聲明：被告高泉富應給付原告精神慰撫金12
    萬元，被告徐麗婷應給付原告精神慰撫金12萬元，及自起訴
    狀繕本送達之翌日起至清償日止，按年息百分之五計算之利
    息。訴訟費用由被告負擔等語，有本院卷第81頁言詞辯論筆
    錄在卷可稽。原告所為訴之變更，核其請求之基礎事實同一
    ，且屬減縮應受判決事項之聲明者，與上開規定尚無不合，
    應予准許，合先敘明。
貳、實體方面：
一、原告起訴主張：
（一）98年6 月26日22時許，被告二人於新北市○○區○○路3
      段145 巷36弄公眾得以進出之巷道內，在眾多人及轄區員
      警面前基於公然侮辱之犯意，被告高泉富先以「你就把他
      當作是狗，神經有問題」等詞侮辱原告，被告徐麗婷接續
      以「需要找醫生就趕快找醫生，不要拖，拖久了以後沒藥
      醫」、「你有神經病」、「媽的，真的沒想過住40年後會
      碰到你這個潑糞婆婆」、「錄呀，媽的」等語辱罵原告，
      此情業經鈞院以99年度簡字第6659號刑事判決罪刑確定在
      案。而被告高泉富為新北市泰山區區公所人員負責公有市
      場管理，並曾任新北市泰山區後備軍人主任秘書；被告徐
      麗婷則為馬偕醫院體外循環師為醫療專業人員，兩人發表
      前開言詞，顯足以毀損貶抑原告之社會評價，造成原告名
      譽人格權之嚴重損害。
（二）為此，依據民法第184 條第1 項前段及第195 條第1 項規
      定，聲明請求被告高泉富應給付原告精神慰撫金12萬元，
      被告徐麗婷應給付原告精神慰撫金12萬元，及自起訴狀繕
      本送達之翌日起至清償日止，按年息百分之五計算之利息
      等語。
二、被告高泉富答辯以：伊本欲為大家解決問題，詎料當時原告
    堅持不出面洽談，方在無意中說出「把他當成狗，沒聽到」
    等語，被告並無惡意也沒侮辱原告之意思，且原告請求賠償
    之數額過高。為此，請求駁回原告之訴。
三、被告徐麗婷答辯以：伊願意接受該有的處罰且願意道歉，但
    原告請求之數額實在太高，故請求酌減金額，駁回原告之訴
    等語。
四、兩造不爭執之事實：
（一）98年6 月26日22時許，被告高泉富、徐麗婷於新北市○○
      區○○路3 段145 巷36弄公眾得以進出之巷道內，公然以
      「你就把他當作是狗，神經有問題」、「需要找醫生就趕
      快找醫生，不要拖，拖久了以後沒藥醫」、「你有神經病
      」、「媽的，真的沒想過住40年後會碰到你這個潑糞婆婆
      」、「錄呀，媽的」等言詞辱罵原告。
（二）被告等涉及公然侮辱刑事責任部分，業經本院刑事庭以99
      年度簡字第6659號簡易判決被告徐麗婷公然侮辱人，處罰
      金新臺幣捌仟元，如易服勞役，以新臺幣壹仟元折算壹日
      ；被告高泉富公然侮辱人，判處罰金新臺幣參仟元，如易
      服勞役，以新臺幣壹仟元折算壹日確定在案。
五、經查：
（一）按「因故意或過失，不法侵害他人之權利者，負損害賠償
      責任；不法侵害他人之名譽而情節重大者，被害人雖非財
      產上之損害，亦得請求賠償相當之金額。其名譽被侵害者
      ，並得請求回復名譽之適當處分。」，民法第184 條第1
      項前段、第195 條第1 項分別定有明文。次按最高法院47
      年台上字第1221號判例意旨「名譽被侵害者，關於非財產
      上之損害，加害人雖亦負賠償責任，但以相當之金額為限
      ，民法第一百九十五條第一項定有明文，所謂相當，自應
      以實際加害情形與其名譽影響是否重大，及被害者之身分
      地位與加害人經濟狀況等關係定之」及51年台上字第223
      判例意旨「慰藉金之賠償須以人格權遭遇侵害，使精神上
      受有痛苦為必要，其核給之標準固與財產上損害之計算不
      同，然非不可斟酌雙方身分資力與加害程度，及其他各種
      情形核定相當之數額」可資參照。
（二）查被告二人涉及公然侮辱原告，業經本院刑事簡易判決處
      刑確定在案，有原告提出之台灣板橋地方法院檢察署99年
      度偵續字第346 號聲請簡易處刑書、本院刑事庭99年度簡
      字第6659號刑事簡易判決等影本在卷可證，且為被告二人
      所不爭執，是原告主張被告二人於上揭時地以言詞公然辱
      罵原告乙情，堪信為真實。則本件被告二人於公眾得共見
      共聞之場所，故意以貶損詆毀之言詞發表於眾，致生足減
      損原告立基於人群之社會評價之結果，該故意行為與損害
      間具有相當因果關係，是被告二人上開故意侵權行為，應
      堪已認定。被告於上揭時、地之語公然侮辱原告鄭義昌，
      依一般社會通念，其行為足以使原告鄭義昌於社會上之評
      價受到貶損，受有精神上痛苦，是原告主張名譽權受損害
      而請求精神上賠償，核無不合。
（三）查原告係台大機械系畢業，擔任耐德科技公司技術總監，
      月薪7 萬元，名下沒有不動產；被告高泉富係亞東工專畢
      業，目前擔任新北市泰山區公所公有市場管理員，月薪2
      萬9000元餘，名下有房產7 筆；被告徐麗婷則係康寧護專
      畢業，目前任職於曜生護產科，月薪約3 萬元，名下沒有
      不動產等情，業據兩造陳明在卷，且為兩造所不爭執，並
      有兩造提出員工薪資表、職業執照、畢業證書在卷可稽，
      復有本院依職權調取之當事人稅務電子閘門財產所得調件
      明細表在卷可按。本院審酌兩造教育程度、身分、社會地
      位、經濟狀況及原告所受名譽損害之程度等一切情狀，認
      原告請求被告等各賠償非財產上損害即精神慰撫金12萬元
      ，核屬過高，應予酌減，以被告高泉富、徐麗婷應各賠償
      2 萬元及3 萬元為適當，原告逾此部分之請求，則不應准
      許。
六、綜上所述，原告依據侵權行為法律關係，請求被告高泉富、
    徐麗婷應各給付2 萬元及3 萬元，及自100 年4 月22日（即
    起訴狀繕本送達翌日）起至清償日止，按年息百分之5 計算
    之利息之範圍內，為有理由，應予准許；逾此部分之請求，
    則為無理由，應予駁回。
七、本件所命被告給付之金額未逾50萬元，依民事訴訟法第389
    條第1 項第5 款之規定依職權宣告假執行。
八、據上論結，本件原告之訴為一部有理由，一部無理由，依民
    事訴訟法第385 條第1 項前段、第79條、第85條第1 項、第
    389 條第1 項第5 款，判決如主文。
中    華    民    國    100   年    6     月    23    日
                  民事第三庭  法  官  林錫凱
以上正本係照原本作成
如對本判決上訴，須於判決送達後20日內向本院提出上訴狀。如
委任律師提起上訴者，應一併繳納上訴審裁判費。
中    華    民    國    100   年    6     月    23    日
                              書記官  羅麗娟